【裁判字號】    89,交聲,116
【裁判日期】    891015
【裁判案由】    違反道路交通管理處罰條例聲明異議
【裁判全文】
臺灣臺北地方法院交通事件裁定                    八十九年度交聲字第一一六號
    異議人即
    受處分人  乙○○
右列受處分人因違反道路交通管理處罰條例案件，對於台北市交通事件裁決所中華民
國八十九年一月三日所為之處分（原處分案號：北市交裁駕字第二二─ＡＡＵ○三六
四三一號），聲明異議，本院裁定如左：
    主      文
原處分撤銷。
乙○○汽車駕駛人轉彎時，不依標誌、標線、號誌指示者，處罰鍰銀元二百元即新臺
幣六百元，並記違規點數一點。
    理      由
一、按道路交通管理處罰條例及道路交通安全規則所稱之「汽車」，依道路交通管理
    處罰條例第三條第八款及道路交通安全規則第二條第一項第一款規定，均包括「
    機器腳踏車」。又汽（機）車駕駛人轉彎時，不依標誌、標線、號誌指示者，處
    銀元二百元以上六百元以下（即新臺幣六百元以上一千八百元以下）罰鍰並記違
    規點數一點，道路交通管理處罰條例第四十八條第二款及第六十三條第一項第一
    款定有明文。
二、本件受處分人即異議人乙○○於八十八年十一月十五日九時五十五分許，駕駛車
    牌ＤＤＶ─八七○號輕型機器腳踏車，沿臺北市○○○路西往東方向，至復興南
    路口時，不依號誌指示逕行左轉北向復興南路，為臺北市政府警察局大安分局交
    通分隊執勤員警甲○○當場欄截，並以受處分人違規迴轉掣單舉發，受處分人於
    該舉發通知單所載「應到案日期：八十八年十一月三十日」前，向原處分機關申
    訴，原處分機關向原舉發單位調查結果，仍認受處分人有前揭違規行為，乃依道
    路交通管理處罰條例第四十九條第一項第三款及第六十三條第一項第一款規定從
    輕裁處罰鍰新臺幣六百元及並記違規點數一點。
三、訊據受處分人矢口否認有前揭交通違規行為，辯稱略以「伊並非迴轉而是二段式
    左轉復興南路」云云。惟查：
    本件受處分人為警舉發地點，係台北市○○○路、忠孝東路交岔路口，自忠孝東
    路西往東方向，設有禁止左轉復興南路之禁止左轉標誌，業據證人即開單告發受
    處分人之員警甲○○證述確實，並為受處分人所不否認，又受處分人於前述時地
    駕駛上開車號機車違規左轉並為警攔停之違規事實，亦據證人員警甲○○於本院
    八十九年三月十日調查時，以具結擔保其供述之真實性並在負擔偽證罪之心理處
    罰狀態下供稱：（問：本件係你舉發？）是；（問：如何舉發？）他自忠孝東路
    、復興南路口之北側斑馬線上騎車，在分隔島前左轉往北復興南路方向行駛（當
    日訊問筆錄參照），按證人甲○○乃為原處分機關所認定受處分人有前開違規行
    為之原證人，其並到庭在本院法官面前以言詞供述本件訴訟上之待證事實─即受
    處分人有前開違規事實，由其上開供述以觀，已足使本院得有原處分機關所認定
    受處分人有於前揭時地駕車違規左轉之事實為屬真實之百分之百確信，且於本件
    卷存證據資料內並無任何積極證據足以證明證人上開供述係屬虛偽，亦無有足以
    令人顯信甲○○其供述為不可採之品性證據或前科證據存在，本院自不得僅以證
    人為本件開單告發受處分人之員警而全盤抹煞其在訴訟上所具有之原證人資格，
    再按，受處分人於本院上揭調查庭時，亦自承「我是從忠孝東路西往東方向直行
    ，到了捷運軌道下，從最內側車道逕行左轉復興南路」（本院當日筆錄參照），
    參以受處分人於其申訴狀及異議狀中，亦均陳稱其「至忠孝東路經過捷運軌道下
    後左轉復興南路」，前後參酌以觀，受處分人於上揭處所確有違規左轉之事實，
    堪以認定，雖受處分人事後改稱係二段式左轉云云，惟與其揭事證及其本人在前
    之申訴，異議及本院初供時所稱不符，應係事後避就之詞，已無可採，本件事證
    明確，受處分人之違規左轉行為堪以認定。
四、綜上所述，受處分人確有在前揭時地，駕駛機車不依標誌違規左轉之行為，惟舉
    發單位及原處分機關，係以受處分人在禁止左轉路段迴車而掣單舉發，原舉發單
    位並依道路交通管理處罰條例第四十九條第一項第三款裁罰，惟按，本件受處分
    人係違規左轉，且證人即舉發員警甲○○係證稱「他自忠孝東路、復興南路口之
    北側斑馬線上騎車，在分隔島前左轉往北復興南路方向行駛，至於他是不是迴轉
    ，我不知道」（當日訊問筆錄參照），從而，本件受處分人之異議雖無理由，惟
    原處分機關既有不當，自應由本院予以撤銷，並依道路交通管理處罰條例第四十
    八條第二款規定，汽（機）車駕駛人轉彎時，不依標誌、標線、號誌指示，從輕
    裁處銀元二百元即新臺幣六百元罰鍰，並依道路交通管理處罰條例第六十三條第
    一項第一款，記違規點數一點，以資適法。
據上論斷，應道路交通案件處理辦法第二十條，裁定如主文。
中      華      民      國      八十九      年     十     月    十五    日
                                    臺灣臺北地方法院交通法庭
                                        法    官  林  政  憲
右正本證明與原本無異。
如不服本裁定，應於裁定送達後五日內，向本院提出抗告狀。
                                        書 記 官  江  虹  儀
中      華      民      國    八十九      年     十     月     廿     日


司法院資訊處製作；財團法人民間司法改革基金會備份。
